【裁判字號】    90,上易,2923
【裁判日期】    901011
【裁判案由】    恐嚇等
【裁判全文】
臺灣高等法院刑事判決                            九十年度上易字第二九二三號
    上  訴  人
    即  被  告  甲○○
                丙○○
    共      同
    選任辯護人  簡坤山律師
右上訴人因恐嚇等案件，不服臺灣宜蘭地方法院八十九年度自字第二六號，中華民國
九十年七月十二日第一審判決，提起上訴，本院判決如左：
    主  文
上訴駁回。
    事  實
一、甲○○、丙○○分別為呂惠卿之父、夫，呂惠卿則本任職於天主教靈醫會羅東聖
    母醫院（下稱聖母醫院）外科加護病房副護理長（代行護理長職務兼任行政工作
    ），惟於民國八十九年十一月十六日經聖母醫院將之調任內科三樓副護理長職務
    ，且調薪後較原薪資短少新臺幣（下同）五千元。呂惠卿於調職後因向其父甲○○、其夫丙○○表示工作上迭受聖母醫院護理部副主任乙○○之刁難，致使甲○○、丙○○心生不滿，遂於八十九年十二月四日九時許聯袂至聖母醫院護理部乙○○辦公室與乙○○理論。甲○○及丙○○在乙○○辦公室房門開啟與外界並無
    隔離之不特定第三人均得共見共聞之公開場所內，因氣憤難耐，竟基於共同侮辱
    及恫嚇乙○○之犯意聯絡，甲○○先向乙○○揚言：「我，妳認識嗎？我在殺豬
    ，我在屠宰啦！跟妳講個清楚」、「我吃飽在等妳」、丙○○復向乙○○揚言：
    「跟妳報告一個好消息，妳先生我一定把他弄走，妳再看看我有這個能耐還是沒
    有這個能耐，我閒閒等妳」（均臺語）等語，使乙○○深感畏懼，而危及其生命
    、身體之安全。又甲○○另以：「妳是聖母醫院的痰盂！人家在跟妳呸的那種」
    、「垃圾」、「聖母醫院的垃圾，痰盂和垃圾。賽妳娘，妳這款」（均臺語），
    丙○○亦以：「垃圾」（臺語）等穢語，侮辱乙○○。
二、案經乙○○向臺灣宜蘭地方法院提起自訴。
    理  由
一、訊據上訴人即被告甲○○、丙○○均矢口否認有恐嚇、公然侮辱之犯意外，餘皆
    坦承不諱，被告甲○○辯稱：因案發當天自訴人質問被告認識自訴人否，被告表
    示不認識自訴人後，即自然反應地問自訴人是否認識被告，並介紹自己「我在殺
    豬」、「我在屠宰」；當天被告要求自訴人解釋呂惠卿過年排班及請假之事時，
    自訴人不屑說明，令人十分憤怒，才會脫口說出「我吃飽在等妳」乙語，被告並
    無恐嚇自訴人之主觀意圖云云，被告丙○○辯稱：自訴人配偶目前所任職之機關
    及擔任之職位為何，乃該機關之人事制度，非被告所能置喙，是若自訴人之配偶
    有何不法行為，被告縱然予以舉發，亦非不法行為，尤無恐嚇犯行可言，此種通
    知在客觀上並不足以使自訴人產生任何心生畏怖或恐懼不安之結果；伊與甲○○
    於事前即案發過程中均無犯意聯絡云云。
二、經查右揭事實，業據自訴人乙○○指訴甚詳，核與證人劉素雲、盧秋蓮於原審指
    證情節大致相符。證人呂惠卿於本院調查時亦稱：我看到他們雙方口氣都不好，
    乙○○態度傲慢，不太理睬，要我父親及我先生出去，因為我父親過去是要乙○○給他壹個交代，乙○○就不理，所以雙方發生爭吵等語。又被告等二人提出之
    錄音帶及錄音帶譯文，經原審於九十年四月十七日勘驗結果，認譯文內容與錄音
    內容均屬吻合，對話內容顯現被告等二人語氣兇惡，態度惡劣，而本院於九十年
    九月十一日再次勘驗，亦發現被告二人說話聲音頗大，態度兇惡等情，被告等謂
    無恐嚇、公然侮辱之犯意，不足採信。至被告呂等二人所執：其等二人當天口氣
    雖非友善，但係基於氣憤使然，並無出言恐嚇乙○○之主觀意圖。且觀之乙○○
    所提之自訴情節，確有誇大渲染事實經過之弊。另證人劉素雲、盧秋蓮均係聖母
    醫院護理部員工，所言自有偏袒乙○○之嫌，證言亦非全與事實相符等語置辯。
    然查：
  (一)自訴人之指述，係以使被告受刑事訴追為目的，故其性質上本存有誇飾渲染事發
    情節之因素，況其陳述是否與事實相符，仍應調查其他證據以資審認；且法院之
    審判，固應以起訴之犯罪事實為範圍，但法院於不妨害事實同一之範圍內，本得
    自由認定事實，適用刑罰，並不受自訴人指陳範圍之限制。職是之故，本件自訴
    人縱於自訴狀內指稱遭受被告等二人侮辱及恫嚇之字眼確與被告等二人提出之現
    場錄音帶內容有所出入，惟窮其概貌仍屬相同。況以自訴人當時所處之情狀，衡
    情本無強求其須鉅細靡遺地全然精準轉述被告二人當日使用之言詞，是被告此部
    分之辯解尚屬無據，委無可採。
  (二)呂惠卿經調職後因向被告甲○○、丙○○表示工作上迭受聖母醫院護理部副主任
    乙○○之刁難，致使被告甲○○、丙○○心生不滿，遂聯袂至聖母醫院護理部乙○○辦公室與乙○○理論，被告二人於眾人面前所為之言詞恫嚇及辱罵，均在自
    訴人辦公室房門開啟，不特定多數人得以共見共聞之狀態下所為，要可認係公然
    為之甚明。另在社會日常生活中，固應對於他人非友善之作為或言論存有一定程
    度之容忍，惟仍不能強令他人忍受逾越合理程度之範圍而達欺辱及威脅之程度。
    本件被告等二人所用如事實欄所載之各項謾罵、恐嚇言語，依社會一般日常人之
    觀念言之，實已足致自訴人之品德、身份、人格、地位造成貶抑，亦已達使自訴
    人心理上深感生命、身體、財產處於不安、畏佈之程度，且顯然均非在合理可得
    容忍之範圍內。總此，被告等二人執意公然於公開場合於多數人面前使用前開語
    句威嚇及辱人，本可預見將對自訴人之名譽造成侵損，同時造成自訴人心理上之
    不安全感，其等二人主觀上有達成此目的之認識及意欲，應屬明甚。其等二人所
    執：純係一時氣憤脫口而出，並無犯意聯絡等辯詞，實難採取。本件事證已臻明
    確，被告等二人之各項犯行均堪認定，應予依法論科。
二、按刑法第三百零五條之恐嚇罪，所稱以加害生命、身體、自由、名譽、財產之事
    ，恐嚇他人者，係指以使人生畏怖心為目的，而通知將加惡害之旨於被害人而言
    。且受惡害之通知者，因其恐嚇，生安全上之危險及實害而言。最高法院五十二
    年度臺上字第七五一號、二十六年度渝非字第十五號分別著有判例可資參酌。是
    本件被害人乙○○遭被告等二人以言詞恫嚇後，深感其生命、身體陷於不安及畏
    怖之狀態等情，除經自訴人指述綦詳外，復由自訴人隨即召喚聖母醫院駐衛警到
    場處理之客觀情狀可得觀之，是揆諸首揭判例意旨，被告等二人之言行舉止，確
    已達危害於被害人之生命、身體安全之程度自明。又按公然侮辱乃指對被害人為
    抽象之謾罵，使人難堪之行為。是核被告甲○○、丙○○之所為，均係犯刑法第
    三百零五條恐嚇危害安全罪及同法第三百零九條第一項之公然侮辱罪。被告等二
    人之所為，因具有犯意聯絡及行為分擔，應為共同正犯。又被告等二人所犯上開
    二罪間，犯意各別，罪名不同，應分論併罰。原審認被告罪證明確，適用刑法第
    二十八條、第三百零五條、第三百零九條第一項、第四十二條第二項、第五十一
    條第七款，罰金罰鍰提高標準條例第一條前段、第二條之規定，並審酌被告等二
    人於處事上不依客觀理性態度解決，反以情緒化字眼出言辱人及揚言恫嚇，顯見
    其等二人性格堪稱暴烈而難控制其己身情緒，情節匪淺，惟念其等之犯罪動機、
    目的、手段及造成之侵害，及本身思慮未深致罹刑典，犯後已坦承主要犯行，到
    庭態度尚稱良好等一切情狀，各量處罰金二千元及三千元，並均定應執行刑罰金
    四千五百元及諭知易服勞役之折算標準，以示警懲。其認事用法及量刑，均無不
    合，被告上訴意旨仍執陳詞，否認犯罪，為無理由，應予駁回。
據上論斷，應依刑事訴訟法第三百六十八條，判決如主文。
本案經檢察官沈世箴到庭執行職務。
中      華      民      國      九十      年      十      月      十一  日
                              臺灣高等法院刑事第二十一庭
                                  審判長法  官  葉  騰  瑞
                                        法  官  江  國  華
                                        法  官  莊  明  彰
右正本證明與原本無異。
不得上訴。
                                        書記官  廖  嫣  雯
中      華      民      國      九十      年      十      月      十二  日
附錄：本判決論罪科刑法條全文
刑法第三百零五條
以加害生命、身體、自由、名譽、財產之事恐嚇他人，致生危害於安全者，處二年以
下有期徒刑、拘役或三百元以下罰金。


司法院資訊處製作；財團法人民間司法改革基金會備份。
